臺灣高雄地方法院刑事裁定
111年度毒聲字第906號
聲  請  人  臺灣高雄地方檢察署檢察官
被      告  陳玉弘



上列被告因違反毒品危害防制條例案件，經檢察官聲請送觀察、
勒戒(111年度毒偵字第2690號、第2705號)，本院裁定如下：
    主  文
陳玉弘施用第二級毒品，令入勒戒處所觀察、勒戒，其期間不得
逾貳月。
    理  由
一、聲請意旨如附件聲請書所載。
二、按犯毒品危害防制條例第10條之罪者，檢察官應聲請法院裁定，令被告入勒戒處所觀察、勒戒，其期間不得逾二月，毒品危害防制條例第20條第1項定有明文。
三、經查：
㈠、被告陳玉弘確有以下施用第二級毒品甲基安非他命犯行
１、於民國111年5月17日某時許，在高雄市某友人之住處內，以
    將甲基安非他命置入玻璃球燒烤後吸食煙霧之方式，施甲基
    安非他命1次乙節，業據被告於偵查中坦承不諱，且其於111
    年5月20日22時30分許為警採尿送驗，結果呈安非他命、甲
    基安非他命陽性反應，有列管毒品人口尿液檢體採集送驗紀
    錄表（檢體編號：Z000000000000號）及台灣檢驗科技股份
    有限公司高雄濫用藥物實驗室111年6月8日濫用藥物檢驗報
    告（檢體編號：Z000000000000號）在卷可佐，足認被告上
    開任意性自白與事實相符。
２、於111年8月14日晚間某時許，在高雄市○○區○○○街00號居所內
    ，以將甲基安非他命置入玻璃球燒烤後吸食煙霧之方式，施
    甲基安非他命1次乙節，業據被告於偵查中坦承不諱，且其
    於111年8月15日4時8分許為警採尿送驗，結果呈安非他命、
    甲基安非他命陽性反應，有高雄市政府警察局苓雅分局偵辦
    毒品案件嫌疑人尿液採證代碼對照表（尿液代碼：Y111417
    號）及正修科技大學超微量研究科技中心111年9月7日尿液
    檢驗報告（原始編號：Y111417號）在卷可佐，足認被告上
    開任意性自白與事實相符。本件事證明確，被告於前揭時、
    地，施用甲基安非他命共2次之事實，均堪認定。
㈡、又被告不曾接受觀察、勒戒或強制戒治，有臺灣高等法院被
    告前案紀錄表等件在卷可參。本次應屬被告之「初犯」，而
    有毒品危害防制條例第20條第1項規定， 給予適用觀察、勒
    戒之機會。
㈢、至於被告前於107年間因施用毒品案件，經臺灣臺南地方檢察
    署(下稱臺南地檢署)檢察官以107年度毒偵字第2603號為附
    命完成戒癮治療之緩起訴處分確定，緩起訴期間自107年12
    月6日起至109年12月5日止，惟被告於緩起訴期間內，自107
    年11月14日起未至指定之臺南市立安南醫院（委託中國醫藥
    大學興建經營）回診報到，而遭退出緩起訴計畫，致未完成
    戒癮治療、精神治療、心理輔導或其他適當之處遇措施，經
    臺南地檢署檢察官以108年度撤緩字第47號撤銷上開緩起訴
    處分確定，有緩起訴處分書、撤銷緩起訴處分書及臺灣高等
    法院被告前案紀錄表在卷可稽。然「緩起訴處分之戒癮治療
    」與「觀察、勒戒或強制戒治」之處遇，因法律規定之程序
    、效果均不相同，已無法等同視之，即被告初犯（或觀察、
    勒戒、強制戒治執行完畢釋放3年後再犯）施用毒品，經為
    命戒癮治療之緩起訴處分，若遭撤銷，檢察官針對該次撤銷
    緩起訴之施用毒品犯行，或者戒癮治療履行完畢，檢察官針
    對之後施用毒品犯行，均仍應依前揭毒品危害防制條例第20
    條或第23條之規定處理，亦可以再為緩起訴，然不得逕行起
    訴（最高法院110年度台非字第98號判決、110年度台上字第
    2096號判決意旨參照）。是被告所受之前揭緩起訴處分既遭
    撤銷，無任何等同受有「觀察、勒戒或強制戒治執行」之效
    果，對於檢察官就被告本次施用毒品犯行，聲請觀察、勒戒
    ，並無任何要件上之影響，併此說明。
㈣、再者，毒品危害防制條例所規定之「觀察、勒戒」程序，係
    針對受處分人所為保安處分，目的在戒除行為人施用毒品身
    癮及心癮，以達教化與治療之目的，其立法意旨在幫助施用
    毒品者戒毒，性質上為一療程，而非懲罰，並屬強制規定，
    除檢察官審酌個案情形，依同條例第24條第1項為附命完成
    戒癮治療之緩起訴處分外，凡經檢察官聲請法院裁定將被告
    送勒戒處所觀察、勒戒者，法院僅得就其聲請審查被告是否
    有施用毒品之行為，以及被告是否為「初犯」或為觀察、勒
    戒、強制戒治執行完畢後「3年後再犯」而為准駁之裁定，
    並無自由斟酌以其他方式替代或得以其他原因免予執行之權
    。又是否給予被告為附命完成戒癮治療之緩起訴處分，屬刑
    事訴訟法第253條之1第1項及第253條之2第1項第6款特別賦
    予檢察官之職權，非法院所得審酌，且此非「觀察、勒戒」
    前置處分，也與被告是否判刑之追訴要件無關，檢察官自無
    義務說明為何不給予被告戒癮治療之緩起訴處分。法院縱使
    審查其裁量有無違法，也僅在卷證資料所示證物中審酌，而
    為最低限度之審查，即此部分為檢察官之裁量，必須予以尊
    重。
㈤、本件聲請意旨載明被告因涉詐欺案件，現由 臺灣高雄地方檢
    察署(下稱高雄地檢署)檢察官偵辦中，認不宜給予戒癮治療
    之緩起訴處分（如附件）。而依卷證資料所示，被告因違反
    毒品危害防制條例及竊盜等案件，分別經臺南地檢署及高雄
    地檢署檢察官提起公訴，現分別由臺灣臺南地方法院及本院
    以111年度訴字第1150號、111年度簡字第3464號案審理中等
    情，有上述前案紀錄表在卷可參，此部分也符合毒品危害防
    制條例第24條第4項授權訂頒之「毒品戒癮治療實施辦法及
    完成治療認定標準」，其中第2條第2項第1款規定「緩起訴
    處分前，因故意犯他罪，經檢察官提起公訴或判決有罪確定
    」，認礙於戒癮治療之期程，不適合為戒癮治療之緩起訴處
    分。是檢察官向本院聲請令被告入勒戒處所觀察、勒戒，以
    監禁式之治療方式，求短時間內隔絕被告之毒品來源，務使
    其專心戒除毒癮，核屬其裁量權之適法行使，形式上亦無裁
    量恣意或濫用之情，於法有據。
四、綜上所述，本件聲請為有理由，應予准許，依毒品危害防制
    條例第20條第1項，裁定如主文。
中　　華　　民　　國　　111 　年　　12　　月　　7 　　日
                  刑事第六庭    法　官  陳紀璋
以上正本證明與原本無異。
如不服本裁定應於送達後5日內向本院提出抗告狀。
中　　華　　民　　國　　111 　年　　12　　月　　12　　日
                                書記官  蔡靜雯